【裁判字號】    92,訴,739
【裁判日期】    920804
【裁判案由】    偽造文書
【裁判全文】
臺灣臺北地方法院刑事判決                          九十二年度訴字第七三九號
    公  訴  人  臺灣臺北地方法院檢察署檢察官
    被      告  庚○○  男  四.
                己○○  男  四.
    右二人共同
    選任辯護人  沙洪律師
右列被告等因偽造文書案件，經檢察官聲請簡易判決處刑（九十一年度偵續字第四八
九號），本院認為不宜以簡易判決處，改依通常程序審理判決如左：
    主  文
庚○○共同明知為不實之事項，而使公務員登載於職務上所掌之公文書，足以生損害
於公眾及他人，處有期徒刑壹年陸月。
己○○共同明知為不實之事項，而使公務員登載於職務上所掌之公文書，足以生損害
於公眾及他人，處有期徒刑陸月，如易科罰金以參佰折算壹日。
    事  實
一、庚○○於八十七年一月間向戊○○、丙○○、乙○○、丁○○、甲○○等五人承
    租坐落臺北市○○區○○段二七一地號及同段三四二地號二筆土地（下稱系爭土
    地），因庚○○無自耕農身分，乃以其舅唐泉（已經檢察官另為不起訴處分確定
    ）之名義為承租人承租上開土地，並約定僅能以戊○○等人名義申請農舍及蓄水
    池。庚○○本欲申請建造農舍，但因故未獲准許，為免租金之損失，且庚○○復
    因案通緝中，乃取得其弟己○○之同意，以並未實際起造前開建築物之己○○名
    義，二人共同基於使公務登載不實之犯意聯絡，向臺北市政府工務局申請，因該
    局承辦公務員不知上情，而在其所掌管之公文書上，將己○○登載為起造人，足
    以生損害於臺北市政府工務局建築管理之正確性，及丙○○、乙○○、戊○○、
    丁○○、甲○○。
二、案經丙○○、乙○○、戊○○、丁○○、甲○○訴請臺灣臺北地方法院檢察署檢
    察官偵查聲請簡易判決處刑，本院認為不宜以簡易判決處刑，改依通常程序審理
    。
    理  由
一、訊據被告庚○○、己○○二人均矢口否認有何公訴意旨所指之犯行，被告庚○○
    辯稱本件聲請確有得地主同意等語，被告己○○則辯稱，我不覺得這有什麼錯，
    庚○○只是要做正當職業，要做游泳池等語。其選任辯護人則以，本件申請建造
    執照，事前有徵得告訴人同意，告訴人於被告庚○○無法申請農舍及蓄水池時，
    即已知悉被告庚○○欲另行申請興建托兒所之事實，被告己○○僅為建照之起造
    ，於建物登記前隨時地可變更，並未致生損害於告訴人，被告己○○並未參與承
    租、申請建照等事宜，又與告訴人並無接觸，告訴人未能提出具體證據，以證明
    被告己○○與被告庚○○有共同犯意及犯行，足認被告己○○並無偽造文書之犯
    意、犯行等語，以為辯護。經查：（一）被告己○○於本院審判中，經檢察官詢
    問時，答稱庚○○有請我擔任本件建造起造人；時間很久了，大概好幾年了；他
    只向我借印章，好像還有
    被告庚○○當初被通緝，需要請己○○擔任起造人，及本件土地的五位所有權人
    己○○在偵查庭才見過第一次等事實，有本院審判筆錄可憑；（二）再佐以偵查
    卷宗所附土地登記謄本、土地租賃契約書、土地使用權同意書、建築執照申請書
    、撤銷建照申請書、臺北市政府工務局九十年六月十一日北市工建字第九０四三
    三二八八００號函、支出證明單等證物（分見九十年度他字第二０三七號偵查卷
    宗第八頁至第十五頁土地登記謄本、土地租賃契約書、土地使用權同意書、建築
    執照申請書、同偵查卷宗第四九頁至第五一頁撤銷建照申請書、同偵查卷宗第五
    二、五三頁臺北市政府工務局九十年六月十一日北市工建字第九０四三三二八八
    ００號函、同偵查卷宗第七八頁土地租賃契約書、第七九頁至第八三頁十出證明
    單），已足認被告庚○○並未徵得告訴人同意，即擅自行徵得其弟同意，而以己○○名義，虛偽申報為系爭土地上前開蓄水池、農舍之起造人無訛；（三）況被
    告庚○○亦於本院審判時，自承在八十八年一月就向北市建管處申請以被告己○○名義為起造人等語，不僅核與被告己○○自承因被告庚○○被通緝，乃以被告
    己○○為起造人等語相符，且被告己○○既未見過地主即告訴人，亦未到過系爭
    土地，更堪認定，被告庚○○以被告己○○為起造人，而向臺北市政府工務局建
    築管理處申請建造執照，純屬虛偽登記無訛，其犯行不僅造成日後建物歸屬權問
    題，以及拆屋還地等費用之爭議，而足生損害於告訴人，並生損害於臺北市政府
    工務局建築管理之正確性，被告二人猶辯稱其行為並未犯罪云云，並無可採。本
    件被告二人犯罪事實事證明確，已堪認定，應予依法論科。
二、核被告二人以不實之己○○名義為系爭土地上建築物起造人，而使公務員登載於
    其職務上所掌公文書之犯行，係犯刑法第二百十四條之使公務員登載不實罪。被
    告二人就前開犯行，有犯意聯絡、行為分擔，均為共同正犯。爰審酌被告二人曾
    獲檢察官聲請簡易判決處刑之寬典，又於本院審理中再經檢察官提出量刑協商條
    件，仍為被告二人所拒，足認被告對其所肇前揭犯行，並無悔意，量刑原不應輕
    縱，但被告己○○甘為系爭土地上建築物之虛偽名義起造人，無非宥於親情，而
    為其因案通緝中之兄長庚○○違法圖便，共同虛偽登記，其犯罪之動機尚非至惡
    ，本院乃認為就被告己○○尚毋庸處以重刑，應依足收警惕之效，至於被告庚○○，明知自己業已因案通緝而不能擔任起造人，仍未出而面對刑事訴追，竟以央
    求其弟己○○虛偽出具名義之手段，逃避法律規範，惡性較重，檢察官於本院訊
    問中求處有期徒刑一年六月（見本院九十二年六月二十四日訊問筆錄），洵非無
    據等一切情狀，分別量處被告二人如主文所示之刑，並就被告己○○部分併予諭
    知易科罰金折算標準，以示懲儆。
三、又被告己○○行為後，刑法第四十一條規定已於九十年一月四日修正，經總統於
    九十年一月十日公布，並自同年一月十二起生效，依現行刑法第四十一條第一項
    前段：「犯最重本刑為五年以下有期徒刑以下之罪，而受六個月以下有期徒刑或
    拘役之宣告，因身體、教育、職業、家庭之關係或其他正當事由，執行顯有困難
    者，得以一元以上三元以下折算一日，易科罰金」之規定，較之修正前刑法第四
    十一條以「犯最重本刑為三年以下有期徒刑以下之罪，而受六個月以下有期徒刑
    或拘役之宣告」，始得易科罰金之規定，以修正後刑法第四十一條第一項前段之
    規定較有利於行為人，本件被告己○○行為時雖在刑法第四十一條修正生效之前
    ，惟依刑法第二條第一項前段規定，仍應適用裁判時即修正後之刑法第四十一條
    第一項前段規定，諭知易科罰金之折算標準。
四、至於檢察官另指被告二人均涉有刑法第二百十六條行使同法第二百十條偽造私文
    書罪等語，並舉證人楊崇禎之證述，及土地租賃契約書、建造執照申請書、土地
    使用權同意書、建造執照及雜項執照規定項目審查表、臺北市政府工務局八九建
    字第一二四號建造執照一紙等為證。經查：（一）證人甲○○、戊○○二人，均
    於本院審判時，到庭證稱確曾同意被告庚○○在系爭土地上建造蓄水池、農舍等
    語，有本院審判筆錄可憑，再核以前開土地租賃契約書、建造執照申請書，確均
    屬於建造前開建築所必要之手續，而證人楊崇禎於偵查中則證稱，建造物地主不
    太可能不知道，本件有得地主同意等語（見九十一年度偵續字第四八九號偵查卷
    宗第八四頁至第八六頁偵查筆錄），證人甲○○、戊○○既於本院審判時，亦證
    稱雙方曾經多次商談，自難遽以告訴人對於將建造何等建築物確未同意，而認前
    開契約書，及楊崇禎承業主之命所刻印章、所鈐印文，均斷屬偽造；（二）亦即
    ，被告庚○○縱於事後並未依約自任起造人，而以其弟即被告己○○之名義虛偽
    登記，仍難據此推論其所辯稱曾獲地主同意建造蓄水池、農舍等事實均為虛構，
    自應認被告二人係就起造人名義，未依法據實申報，而以虛偽不實項使公務員登
    載在其職務上所掌之公文書。惟依起訴意旨認為此部分，與前開判決有罪之使公
    務員登載不實二罪間，有方法結果之牽連關係，本院就此部分乃不另為無罪之諭
    知，至於檢察官請求將「戊○○」、「丙○○」、「乙○○」、「丁○○」、「
    甲○○」印章、印文各五枚，均予沒收等語，亦不能併予准許，均此敘明。
據上論斷，應依刑事訴訟法第四百五十二條、第二百九十九條第一項前段，刑法第二
十八條、第二百十四條、第四十一條第一項前段，罰金罰鍰提高標準條例第一條前段
、第二條，判決如主文。
本案經檢察官周士榆到庭執行職務
中      華      民      國    九十二    年      八      月      四      日
                                      臺灣臺北地方法院刑事第六庭
                                          法  官  黃程暉
右正本證明與原本無異。
如不服本判決，應於判決送達後十日內向本院提出上訴狀（應抄附繕本）。告訴人或
被害人如對於本判決不服者，應具備理由請求檢察官上訴，其上訴期間之計算係以檢
察官收受判決正本之日期為準。
                                          書記官  張華瓊
中      華      民      國    九十二    年      八      月      五      日
附錄本案論罪科刑法條：
刑法第二百一十四條
明知為不實之事項，而使公務員登載於職務上所掌之公文書，足以生損害於公眾或他
人者，處三年以下有期徒刑、拘役或五百元以下罰金。


司法院資訊處製作；財團法人民間司法改革基金會備份。
